【裁判字號】    90,婚,686
【裁判日期】    901112
【裁判案由】    離婚
【裁判全文】
臺灣台中地方法院民事判決  九十年度婚字第六八六號
    原      告  乙○○
    被      告  甲○○○
右當事人間請求離婚事件，本院判決如左：
    主      文
原告之訴駁回。
訴訟費用由原告負擔。
    事      實
甲、原告方面：
  一、聲明：求為判決：准原告與被告離婚。
  二、陳述：
      兩造為夫妻，被告於民國六十九年因行為不檢為原告察覺，為顧全大局，給予機會改
      過，未料被告未痛改前非，又藉詞毆傷親夫，後因簽立悔改和解書，而未再對其追訴
      。但被告僅短暫收斂，又經常滋事，待原告出遠門，即捲款潛逃，經原告四處尋找未
      獲，於去年才出現在原告家附近，造謠生非，惡意中傷，顯然欲絕原告生路，經原告
      訴請鈞院以八十九年度婚字第六一０號判決被告應與原告同居，原告並於九十年六月
      十五日函催被告履行同居，惟被告迄今仍拒與原告同居，顯係惡意遺棄被告，爰依民
      法第一千零五十二條第一項第五款之規定，請求准許裁判離婚。
  三、對被告抗辯所為之陳述：被告是故意刁難原告，根本沒有誠意回來，原告並未與別的
      女人在一起。被告曾找人去搗亂過，原告不可能再與被告相處，原告曾給被告許多時
      間和機會，不可能再讓她回來，而且她做過那麼多錯事，原告不可能原諒她。
  四、證據：提出戶籍謄本一份、本院八十九年度婚字第六一０號民事判決、原告所書信函
      及掛號郵件回執各一件為證。
乙、被告方面：
  一、聲明：如主文所示。
  二、陳述：
  （一）兩造於六十二年間結婚，婚後育有二子施峰文、施智文，結婚之初，感情尚好，惟
        好景不常，六十七年初原告即在外結識女子，發生外遇，經常夜不歸營，甚且與人
        同居在外，視被告與子女不顧。被告為顧及情面，不願將事情宣揚，忍氣吞聲，卻
        喚不回原告之心。原告於六十七年即以種種理由，將被告趕離住處，甚且將被告之
        衣服、用具棄置於屋外，以示其決心，被告迫於無奈，帶著二個稚子，過著自立為
        生的艱難日子，原告對於被告及子女之生活情況、經濟能力，從未聞問及資助，稚
        子生活、教育費用，全由被告一肩擔起。原告並未盡到為人夫、為人父之責任。
  （二）原告自從離家以後，即與多名女子交往或同居，街坊鄰居，眾所皆知，被告基於情
        面，不顧拆穿，原告卻屢屢興訟，欲解消婚姻關係，被告當時未能與原告同居，乃
        無法容忍原告坐想齊人之福，此屬正當不同居之理由。被告於鈞院八十九年度婚字
        第六一０號履行同居事件中，曾表示同意與原告履行同居義務，惟自該案判決確定
        以後，原告即不再聯絡，不知去向。被告曾於八十九年十二月二十日與其子施智文
        共同至原告住所，原告拒不開門，被告與兒子只好離去，而在本案訴訟中被告並曾
        主動函文表示願與原告同居，並告知聯絡方式，以便搬回，原告一再置之不理，被
        告無奈之下，於九十年十月十三日親至原告位於向上路住處找原告，發現無人在家
        ，隔日又再度攜子施峰文與友人共同至原告住處，又未獲面晤，均詢問鄰人皆稱原
        告約有一星期未回住處過，足徵原告自開庭後即開始逃避被告，致使被告無法履行
        同居，而達其訴訟離婚之目的。
  三、證據：提出存證信函及掛號回執各一件為證，並聲請訊問證人施峰文、施智文。
    理      由
一、按夫妻固互負同居之義務，但違背義務之一方如未達於惡意遺棄之程度，他方不得據以
    請求離婚，最高法院二十年上字第一五六九號判例著有明文。
二、本件原告主張兩造為夫妻，被告於六十九年以後藉原告出遠門，即捲款潛逃，經原告訴
    請鈞院以八十九年度婚字第六一０號判決被告應與原告同居，原告並於九十年六月十五
    日函催被告履行同居，惟被告迄今仍拒與原告同居，顯係惡意遺棄被告，爰依民法第一
    千零五十二條第一項第五款之規定，請求准許裁判離婚；被告則以原告於六十七年即以
    種種理由，將被告趕離住處，被告迫於無奈，帶著二個稚子，過著自立為生的艱難日子
    ，原告對於被告及子女之生活情況、經濟能力，從未聞問及資助，稚子生活、教育費用
    ，全由被告一肩擔起。原告自從離家以後，即與多名女子交往或同居，被告不顧拆穿，
    原告卻屢屢興訟，欲解消婚姻關係，被告當時未能與原告同居，乃無法容忍原告坐想齊
    人之福，此屬正當不同居之理由。被告於鈞院八十九年度婚字第六一０號履行同居事件
    中，曾表示同意與原告履行同居義務，惟自該案判決確定以後，原告即不再聯絡，不知
    去向。被告曾於八十九年十二月二十日返回原告住處，卻被原告拒絕，被告並以存證信
    函表示願與原告同居，原告一再置之不理，致使被告無法履行同居，被告所為係為達其
    訴訟離婚之目的等語資為抗辯。
三、原告主張兩造目前婚姻關係存續中，並經法院判決被告應與原告同居確定，惟被告目前
    未與原告同居之事實，業據提出戶籍謄本一份、本院八十九年度婚字第六一０號民事判
    決一件為證，且為被告所不爭，自堪信為真實。
四、惟原告主張被告係惡意遺棄原告，故不履行同居義務等情，雖據提出原告所書信函及掛
    號郵件回執各一件為證，惟為被告所否認，且原告亦未能舉證證明該信函即為其寄予被
    告所收之信。被告另辯稱：伊願意與原告同居，係原告故意逃避被告，致被告無法履行
    同居，為要達到與被告離婚之目的等語，並提出存證信函及掛號回執各一件為證及聲請
    訊問兩造之子施峰文、施智文。查該存證信函業經大樓管理委員會受僱人溫秀琴代收，
    有該掛號郵件回執在卷足證，其內容與被告所辯相等，且證人即兩造之子施峰文到庭證
    稱：「我有陪媽媽去向上路找父親，但是找不到人，而且牆上有貼紙要出租，我還有打
    父親的BB扣，想要談母親返家與他同住的事，但是電話被父親掛斷」、「今年七、八月
    左右，我在公益路上有碰到原告帶著一個女人，樣子頗為親熱，他們一起去逛公園，因
    為原告對我們家人已經沒有心了，所以我就沒有去找他講話」、「我從國中就知道爸爸
    有女人，我去找他拿註冊費，他都不理我，也不管我們的死活，他根本不可能帶母親回
    去住」；施智文證稱：「兩造沒有同住已經二十多年，原因我不知道，我只知道父親都
    沒有照顧我，都是媽媽照顧、扶養我。幾個月前我與媽媽一起回去爸爸那裡，結果找不
    到人。爸爸從來沒有來找媽媽，二十幾年來都沒有，二十多年之後，來找我就說要與母
    親離婚，他是有目的的」各等語，被告所辯應堪認屬實。本院審酌被告雖長期未與原告
    同居，然並非伊所願，且其一直照顧兩造所生之子，自幼兒階段至成年，使兩造之家庭
    不致因兩造未同居而造成更大的悲劇，現兩造之子已二十八、二十七歲，被告且一再表
    示年紀已大，不願離婚，願與原告同居，反觀原告經本庭一再勸諭，仍堅決表示絕對不
    讓被告返家，則在此情形下，被告縱無法與原告同居，亦難認係已達於惡意遺棄原告之
    程度，揆諸首揭判例意旨，原告自不得據以提起離婚之訴。從而，原告本於民法第一千
    零五十二條第一項第五款訴請裁判離婚，於法尚有未合，而應予駁回。
五、據上論結：本件原告之訴為無理由，依民事訴訟法第七十八條，判決如主文。
中        華        民        國   九十     年     十一      月     十二      日
                           台灣台中地方法院家事法庭
~B法      官  王靜秋
右正本證明與原本無異
如對本判決上訴，須於判決正本送達後二十日內向本院提出上訴狀
中        華        民        國   九十     年     十一      月     十三      日
~B法院書記官


司法院資訊處製作；財團法人民間司法改革基金會備份。
